臺灣高雄地方法院民事判決　　　　　　96年度審訴字第1365號
原　　　告　合作金庫商業銀行股份有限公司
法定代理人　乙○○
訴訟代理人　丙○○
　　　　　　戊○○
被　　　告　甲○○
　　　　　　丁○○
上列當事人間請求清償借款事件，本院於民國96年10月9 日言詞
辯論終結，判決如下：
    主    文
被告應連帶給付原告新台幣陸拾萬肆仟零貳拾捌元，及自民國九
十六年四月五日起至清償日止，按年息百分之三點三一計算之利
息，暨自民國九十六年五月六日起至清償日止，逾期清償在六個
月以內者，按上開利率百分之十，逾期清償在六個月以上者，其
超過六月部分，按上開利率百分之二十計算之違約金。
訴訟費用新台幣陸仟陸佰壹拾元由被告連帶負擔。
    事實及理由
一、本件被告住所地雖非在本院轄區內，但兩造就本件借款之法
    律關係曾在借款契約第14條約定合意由本院管轄，故本院為
    有管轄權法院，先予說明。
二、原告主張：被告甲○○於民國92年10月22日邀同被告丁○○
    及第三人涂健恆為連帶保證人，向伊借款新台幣（下同）11
    4 萬元，約定借款期間自92年10月22日至99年10月22日止，
    分84期平均攤還本息。利息則約定按伊定儲指數利率加年息
    1.1%機動計算。並約定如未按期給付，即喪失期限利益，全
    部債務視為到期，且其逾期清償在6 個月以內者，應按上開
    利率10% ，逾期清償在6 個月以上者，其超過6 個月部分，
    按上開利率20% 計算違約金。詎被告甲○○於借款後僅繳納
    至96年4 月4 日之本息即未再為給付，依約已視為全部到期
    。經核算結果，尚有本金604,028 元及自96年4 月5 日起按
    年息3.31% 計算之利息（違約當時之定儲指數利率為年息2.
    21% ，加計年息1.1%為年息3.31%） ，並自96年5 月6 日起
    按上開比例計算之違約金未為清償。又被告丁○○為上開借
    款之連帶保證人，依法自應負連帶清償之責任。爰依消費借
    貸及連帶保證之法律關係，提起本訴，並聲明求為命被告連
    帶給付如主文第一項所示金額之判決。
三、被告則均以：伊等對借款、擔任連帶保證人及借款餘額部分
    並不爭執，但當時係伊等當時係與第三人涂健恆均有借款而
    互為連保，而原告於涂健恆違約未按期繳款時並未及時通知
    ，伊等於知悉後亦積極與原告商議協調清償事宜，原告卻表
    示應與涂健恆一起前往始能協商，但因涂健恆已退伍無從連
    絡，致無法協議，並因而拖累而無法續為繳款，但伊等確還
    款誠意，況伊因原告之拖延告知及遲不處理，現已自部隊退
    伍，經濟能力受有影響等語，資為抗辯。並均聲明駁回原告
    之訴。
四、按稱消費借貸者，謂當事人一方移轉金錢或其他代替物之所
    有權於他方，而約定他方以種類、品質、數量相同之物返還
    之契約；借用人應於約定期限內，返還與借用物種類、品質
    、數量相同之物；遲延之債務，以支付金錢為標的者，債權
    人得請求依法定利率計算之遲延利息。但約定利率較高者，
    仍從其約定利率；當事人得約定債務人於債務不履行時，應
    支付違約金，民法第474 條第1 項、第478 條前段、第233
    條第1 項及第250 條第1 項分別定有明文。次按稱保證者，
    謂當事人約定，一方於他方之債務人不履行債務時，由其代
    負履行責任之契約；保證債務，除契約另有訂定外，包含主
    債務之利息、違約金、損害賠償及其他從屬於主債務之負擔
    ，亦為同法第739 條及第740 條所明定。又保證債務之所謂
    連帶，係指保證人與主債務人負同一債務，對於債權人各負
    全部給付之責任者而言，此觀諸民法第272 條第1 項規定連
    帶債務之文義即明，有最高法院45年台上字第1426號判例意
    旨可資參酌。
五、本件原告主張被告甲○○邀同被告丁○○為連帶保證人向其
    借款而未依約清償之事實，業據其提出借據、清償明細及利
    率變動表為證。本院依上開借款資料所載連帶保證、借款金
    額、清償期限、利息及違約金之約定等情事為審核結果，確
    與原告所述之事實相符，則原告主張之事實，應可認為真實
    。至被告雖抗辯原告於涂健恆違約未按期繳款時，並未通知
    致其等未能及時找涂健恆一起協商處理，但依兩造所訂借款
    契約第5 條約定，原告於此種情形並無先行通知被告之義務
    ，故難採為被告有利之認定。但本件借款因屬信用貸款且有
    連帶保證之情事，則原告於為互為連保之第三人涂健恆未能
    清償時就處理程序上若能及時通知被告，以利其協助處理相
    關追償事宜，應屬較適當之處理方式，然本件原告並未就部
    分為適度之處理，雖在法律效果上不影響其請求權之行使，
    但仍造成被告相當程度之困擾，併予說明。
六、從而，原告本於消費借貸及連帶保證之法律關係，請求被告
    連帶給付本金604,028 元及如主文第一項所示之利息並違約
    金，即屬正當，應予准許。
六、本件係原告全部勝訴，其繳納之第一審訴訟費用即裁判費6,
    610 元，應由被告連帶負擔。
七、據上論：本件原告之訴為有理由，依民事訴訟法第85條第2
    項，判決如主文。
中　　華　　民　　國　　96　　年　　10　　月　　23　　日
                            民事第二庭
                                法　官　林紀元
以上正本係照原本作成。
如不服本判決，應於送達後20日內，向本院提出上訴狀並表明上
訴理由，如於本判決送達前提起上訴者，應於判決送達後10日內
補提上訴理由書（須附繕本）。
中　　華　　民　　國　　96　　年　　10　　月　　23　　日
                                書記官　林怡君
